臺灣臺中地方法院刑事判決　　　　　　　　　　　　九十三年度易字第二六號
　　公　訴　人　臺灣臺中地方法院檢察署檢察官
　　被　　　告　甲○○
右列被告因詐欺案件，經檢察官提起公訴（九十三年度偵字第一三四六一號），暨就
同一事實聲請併案辦理（九十三年度偵字第二一七一一號），本院判決如左：
    主  文
甲○○幫助共同連續意圖為自己不法之所有，以詐術使人將本人之物交付，處有期徒
刑參月，如易科罰金，以參佰元折算壹日。
    犯罪事實
一、甲○○於民國八十九年十一月九日，在臺中市○○區○○路一號水湳郵局開立0
    0000000000000號帳戶，取得該帳戶之存摺、提款卡使用，嗣該帳
    戶自九十年底起即無款項進出，沒有使用，甲○○遂基於幫助他人詐財之間接故
    意（不確定故意），於九十三年四月下旬某日，在不詳地點，將該帳戶之存摺、
    印章、提款卡（包括密碼）交予某犯罪集團之成年份子使用。該犯罪集團份子取
    得甲○○之前揭存摺、印章及提款卡後，即與集團內之其他成年份子基於意圖為
    自己不法所有之概括犯意聯絡，由該集團內之某一女性成員自稱為「柯孟軒」，
    打電話給丙○○，另由該集團內之某二男性成員自稱為「梁先生」、「陳冰」，
    打電話給丁○○，分別對丙○○及丁○○誆稱：渠等為寶來國際生活精品有限公
    司之專員，丙○○及丁○○為該公司抽獎活動之中獎人，分別中了黃金七十兩、
    新臺幣（下同）一百萬元，若要領獎必須匯款繳納入會費成為該公司之會員，丙○○、丁○○聞後誤以為真而陷於錯誤，即依對方之指示，連續丙○○於九十
    三年五月十二日十三時十三分許，在臺南縣永康市二王郵局，匯三萬元入甲○○
    之前揭帳戶內，丁○○於九十三年五月十九日十三時五十四分許，在臺中市福
    平里郵局，匯一萬元，九十三年五月二十日上午八時三十分許，在郵局某支局，
    匯二萬八千元入甲○○之前揭帳戶內。嗣因丙○○、丁○○未收到獎品及獎金發
    覺有異而報警循線查獲甲○○。
二、案經臺中市警察局第五分局報請臺灣臺中地方法院檢察署檢察官偵查起訴。
    理  由
一、訊據被告甲○○，固坦承至水湳郵局開立上開帳戶並取得存摺及提款卡之事實，
    惟否認有將該帳戶之存摺等物交予他人使用，辯稱：伊當初開立該帳戶是為了電
    話費轉帳用，後來因為泛亞銀行比較近，伊就改用泛亞銀行之帳戶，伊最後一次
    使用該郵局帳戶的時間是在九十三年四月下旬某日晚上，當晚伊為了要查詢帳戶
    內的餘額，曾騎機車去刷過存摺，回來後將存摺、印章、提款卡一起放在機車的
    置物箱內忘記起出，因為置物箱是裸露的，存摺等物因此被竊云云。
二、經查，右揭事實業據被害人丙○○、丁○○於警詢中指訴綦詳，並有丙○○、丁○○匯款之收據三紙（參偵卷第十二、第十三、第十六頁）、被告之前揭郵局帳
    戶開戶基本資料及出入明細（參偵卷第十八頁、本院卷第二六～第二七頁）附卷
    可稽，而被告該郵局帳戶出入明細經核確有被害人丙○○、丁○○匯入之前揭款
    項。又(一)被告於警詢中陳稱：「（問：你存摺等物被竊後，為何沒有向警方報案
    或向臺中水湳郵局辦理申請停止使用？）因為我想存摺內沒有多少錢，所以沒有
    向警方報案也沒有向水湳郵局申請停止使用」（參偵卷第六頁筆錄），惟在本院
    審理中卻供稱：「我不知道我的存摺等物不見了，是後來收到第五分局刑事通知
    單才知道」（參本院卷第五一頁審判筆錄），足徵被告對於其何時知悉存摺等物
    被竊，所言前後不一，(二)被告在本院準備程序中供稱：「（問：你平常存摺內有
    多少錢？）有兩、三千元，臺灣大哥大是每個月扣月租費五十三元一共有四支，
    我有用到一般都是領一千、一千的，如有需要我會領四千元，我存摺存錢不一定
    ，最多不會超過五千元」（參本院卷第十五～第十六頁筆錄），惟其該郵局帳戶
    之出入明細顯示：被告於八十九年十一月九日以一千元開戶後，於八十九年十二
    月二日即以提款卡領出九百元，九十年三月一日代收一筆一萬零六百六十元之票
    款後，旋於翌日提領出一萬元，帳戶餘額僅剩七百六十二元，自此未再存入任何
    款項，而該餘款，被臺灣大哥大公司扣款到九十年七月二十七日剩下十八元後，
    該帳戶即沒有任何出入款項，一直到九十三年五月三日開始至九十三年五月二十
    一日止，有十三筆以萬為單位之款項轉進，並均旋於當天被以提款卡提領一空，
    足見被告之該郵局帳戶使用情形，與其所言迥異，而其若確於九十三年四月下旬
    有去刷存摺，其應無不知不記得該帳戶出入情形之理，且被告若僅是要查詢帳戶
    餘額而去刷存摺，何須攜帶印章、提款卡，此與常情亦有違背，再被告既僅失竊
    存摺、提款卡、印章，則竊取之人如何知曉提款卡密碼而據以提款？被告雖謂其
    將密碼與存摺等物放在一起，惟此危險之舉措顯與一般人使用提款卡之方式不合
    ，令人難以置信，可斷被告於九十三年四月下旬，並未刷存摺，而係將該存摺等
    物交予他人使用無訛，(三)被告之該存摺、提款卡、印章果係被竊取之物，則在該
    帳戶可能隨時遭被害人掛失凍結之情況下，竊取之人亦不可能以之作為詐財之用
    ，而冒騙到之錢無法領出之風險，茲被告之該郵局帳戶自九十三年五月三日起至
    九十三年五月二十一日止，有十三筆以萬為單位之款項進出，若使用該帳戶之人
    ，無把握該帳戶沒有問題，不會遭掛失凍結，當不會如此；綜上所述，本院認為
    被告所辯與經驗法則有違且與事實不符，顯係卸責之詞，不足採信。次按，到金
    融機構開戶申請存摺、提款卡，並無何特別資格之限制，故一般人須正常使用存
    摺、提款卡時，均係自己到金融機構申請，以確保己身之財產，若捨此途而借用
    陌生人之存摺、提款卡者，必是心存歹意另有企圖，況現今社會上利用人頭帳戶
    詐財以逃避查緝之犯案方式層出不窮，經媒體廣為報導，已成眾所週知之事，被
    告自無例外，而被告雖可能無法確知該犯罪集團成員將如何利用其存摺、提款卡
    ，然其應可預見刻意使用他人存摺、提款卡者，必作非法之途，詐財當然是其中
    最有可能之事，卻仍將該存摺等物交給該犯罪集團之成員，且其帳戶果然被用為
    詐財之工具，其容任他人利用其帳戶詐財之行為，已符合預見其發生而其發生並
    不違背其本意之間接故意（不確定故意）之情形。本件事證明確，被告犯行應堪
    認定。
三、該犯罪集團成員自稱「柯孟軒」、「梁先生」、「陳冰」，利用被告之前揭郵局
    存摺等物，以上述方式向被害人丙○○、丁○○連續詐財，係共同連續犯刑法第
    三百三十九條第一項之詐欺取財罪，而被告提供其上開郵局帳戶予該犯罪集團之
    成員詐財，係基於幫助他人詐欺取財之間接故意，且所為屬詐欺取財罪構成要件
    以外之行為。又連續幫助與幫助連續為不同之犯罪態樣，如基於概括犯意，多次
    幫助他人犯罪，為連續幫助，該幫助者有多次犯罪行為，如以一幫助行為，幫助
    他人連續犯罪，則為幫助連續，就幫助犯而言，僅有一次犯罪行為，是以本件被
    告既係基於一交付帳戶之行為而幫助該犯罪集團前揭多次詐財行為，自僅屬一次
    幫助犯。再檢察官聲請併案辦理部分，與起訴之事實同一，屬同一案件，本院自
    得併予審理。核被告所為，係犯刑法第三十條第一項、第三百三十九條第一項之
    幫助共同連續詐欺取財罪，依刑法第三十條第二項幫助犯之規定減輕其刑。爰審
    酌被告犯後飾詞卸責毫無悔意，所為使被害人損失非淺，且助長他人犯罪危害社
    會治安等一切情狀，量處如主文所示之刑，並諭知易科罰金之折算標準。
據上論斷，應依刑事訴訟法第二百九十九條第一項前段，刑法第三百三十九條第一項
、第三十條、第四十一條第一項前段，罰金罰鍰提高標準條例第一條前段、第二條，
判決如主文。
本件經檢察官乙○○到庭執行職務
中      華      民      國    九十三    年     十二     月    二十四    日
                              臺灣臺中地方法院刑事第十三庭
                                  審判長法  官  許 旭 聖
                                        法  官  許 月 馨
                                        法  官  李 秋 娟
右正本證明與原本無異。
如不服本判決，應於判決送達後十日內向本院提出上訴狀，上訴於臺灣高等法院臺中
分院( 須附繕本 )。
                                        書記官
中      華      民      國    九十三    年     十二     月    二十四    日
附錄論罪科刑法條
中華民國刑法第三百三十九條
意圖為自己或第三人不法之所有，以詐術使人將本人或第三人之物交付者，處五年以
下有期徒刑、拘役或科或併科一千元以下罰金。
以前項方法得財產上不法之利益或使第三人得之者，亦同。
前二項之未遂犯罰之。
